臺灣桃園地方法院民事判決　　　　　　 99年度簡上字第176號
上　訴　人　洪憶晴
被上訴人　　陳盛松
上列當事人間請求損害賠償事件，上訴人對於中華民國99年7 月
29日本院中壢簡易庭99年度壢簡字第554 號第一審判決提起上訴
，本院於100年1月6日辯論終結，判決如下：
    主      文
上訴駁回。
第二審訴訟費用由上訴人負擔。
    事實及理由
一、上訴人起訴主張：兩造為夫妻，被上訴人即被告於民國97年
    6 月1 日上午10時許，在其等共同位於桃園縣中壢市○○里
    ○○鄰○○路694 號之住處，因上訴人即原告外出問題發生爭
    執，被上訴人竟憤而基於傷害之故意掌摑上訴人之臉頰，致
    上訴人受有臉部挫傷之傷害及心理受到嚴重焦慮不安，身心
    重創難以平復，上訴人為此請求被上訴人賠償醫藥費用新臺
    幣（下同）950 元及精神慰撫金300,000 元，共計300,950
    元，爰依民法侵權行為之法律關係提起本件訴訟等語，並聲
    明：(1)被上訴人應給付上訴人300,950 元，(2)及自支付命令
    狀繕本送達被上訴人之翌日起至清償日止，按週年利率百分
    之5 計算之利息。原審則判命被上訴人應給付上訴人醫藥費
    用950 元及精神慰撫金30,000元，合計共30,950元，及自支
    付命令狀繕本送達翌日即99年5 月28日起至清償日止，按年
    息5 ％計算之利息，並駁回上訴人其餘之訴及宣告上訴人勝
    訴部分得假執行。上訴人於本院則上訴主張：登記由被上訴
    人任負責人之佳郁電器有限公司並非被上訴人所獨自經營之
    公司，而係兩人所共同經營，且該電器行每月之收入亦非僅
    如被上訴人所稱之5 、6 萬元，至上訴人對於被上訴人之前
    詢問有關該電器行財務及個人去處時，並無不予置理且出言
    挑釁之情形。另上訴人亦未曾對因被上訴人掌摑臉頰所造成
    之傷勢有誇大不實之情形；又上訴人係因受到被上訴人家庭
    暴力傷害才離家，並無行蹤不明情形。而原審就精神慰撫金
    部分，僅判決3 萬元，此對於一個遭家暴對待而帶子女在外
    求生活之人而言，是否過低；原審法官顯不能將心比心體會
    受暴女子之痛苦，此雖非上訴人財產上受有損害，但是被上
    訴人之肉體、精神確已受有相當痛苦，況且上訴人現已無法
    再回原來之住處，因為被上訴人全家都拒絕上訴人返家，上
    訴人僅得帶著兩名小孩獨自在外生活（嗣因就學問題，小孩
    始返回被上訴人住處與被上訴人同住），並聲明：(1)原判決
    不利於上訴人部分廢棄；(2)上開廢棄部分，被上訴人應再給
    付上訴人170, 000元，及自支付命令狀繕本送達被上訴人之
    翌日起至清償日止，按週年利率百分之5 計算之利息。(3)上
    訴費用由被上訴人負擔。
二、被上訴人則以：其所經營之佳郁電器行營業收入，確因大、
    小月之區分而有所差別，然自上訴人離家後，其都須關門出
    去做事，致無人顧該店，所以更不可能有如昔日之營業收入
    ，而其雖確有毆打上訴人一巴掌，然法院亦應審酌為何被上
    訴人會出手毆打上訴人之原因。再其對於原審判決其應給付
    上訴人950 元之醫療費用及30,000元之精神慰撫金部分，願
    意接受，並認上訴人上訴請求應再判決給付精神慰撫金170,
    000 元部分，認並無理由等語資為抗辯。並聲明：(1)請求駁
    回上訴人之上訴。(2)上訴費用由上訴人負擔。
三、查上訴人主張被上訴人於上開時、地掌摑上訴人之臉頰，上
    訴人受有臉部挫傷之傷害等事實，業經被上訴人於其被訴刑
    事案件中之警詢、偵查中坦承不諱，被上訴人並因此經臺灣
    桃園地方法院檢察署檢察官於97年7 月22日以97年度偵字第
    15242 號案，提起公訴（嗣因上訴人於97年8 月22日撤回告
    訴，本院乃於97年8 月27日以97年度易字第817 號案為公訴
    不受理判決，並確定在案），此業經本院依職權調閱本院刑
    事庭97年度易字第817 號刑事傷害案件卷宗互核屬實，而被
    上訴人於本院準備程序中，就此部分亦不為爭執；此外，復
    有上訴人所提出、天晟醫院所出具之診斷證明書1 份在卷（
    參本院支付命令卷第5 頁以下) 可資佐證，足堪認定。至被
    上訴人雖辯稱本案應審酌其為何掌摑上訴人臉頰之原因，然
    縱被上訴人並非無故毆打被上訴人，惟此仍無礙被上訴人確
    有傷害上訴人之事實，亦不能因此脫免被上訴人應負之責，
    被上訴人執此為辯，洵不足採。
四、按因故意或過失，不法侵害他人之權利者，負損害賠償責任
    ；又不法侵害他人之身體、健康、名譽、自由、信用、隱私
    、貞操，或不法侵害其他人格法益而情節重大者，被害人雖
    非財產上之損害，亦得請求賠償相當之金額，民法第184 條
    第1 項前段、第195 條第1 項分別定有明文。被上訴人因上
    開故意不法侵害上訴人之身體，已如前述，自應對上訴人負
    損害賠償責任，而上訴人受有前揭傷害，而支出醫療費用95
    0 元部分，被上訴人對於該出支及數額部分，均不爭執，且
    亦有該門診醫療費用收據2 紙附本院99年度壢簡字第554 號
    第24頁可參，該部分原審判決被上訴人應為給付，洵屬有據
    ；再上訴人既受有上開之傷害，則其肉體、精神自受有相當
    程度之痛苦，其所請求非財產上之損害即精神慰撫金，亦屬
    有憑。是原審審酌兩造所為陳述及稅務電子閘門財產所得調
    件明細表之財產情況，考量上訴人係高職畢業，判決時並無
    工作，名下有房屋、土地及投資與被上訴人係高職畢業，從
    事電器工作，每月收入約5 、6 萬元，且前有二名小孩，一
    個為10歲、一個為7 歲現均由被上訴人照顧扶養，名下有投
    資等經濟狀況，及被上訴人傷害上訴人之情形、上訴人精神
    上所受痛苦等一切情狀，認上訴人請求被上訴人賠償300,00
    0 元之非財產上損害尚嫌過高，應以30,000元為適當，及認
    逾此範圍部分，則不予准許。稽之原審上開核定，於法核無
    不合，應屬適當。至上訴人雖主張被上訴人所經營之電器行
    每月收入不只5 、6 萬元等語，惟其亦主張之前該電器行係
    其與被上訴人所共同經營，是若如上訴人所述為真，則上訴
    人在本案案發後未能與被上訴人共同經營系爭電器行之情況
    下，僅餘被上訴人一人經營「需外出送貨、裝配、維修及需
    在店內負責招呼客戶、為多方聯繫」之電器行，則該電器行
    是否仍可維持如昔日之營業收入水平已有可疑，況參以原審
    所調取被上訴人98年度稅務電子閘門財產所得調件明細表，
    可知被上訴人於該年度總所得為60,000元，此核與被上訴人
    所稱其每月薪資為5 、6 萬元一情亦大致相符，且迄至本院
    審理辯論終結時，上訴人就此均未提出其他任何證據以實其
    說，本院自無從審酌。另上訴人復一再主張法院應審酌其遭
    逢此事後，不但被迫離開家庭，現仍無法離婚、亦無法返家
    ，僅得一人居住在外，自力更生，原審僅判決被上訴人給付
    精神慰撫金30,000元，與其所受家庭暴力之侵害及後續洐生
    之痛苦間，實無法相等。然本案既係因被上訴掌摑上訴人一
    巴掌且因兩造間為夫妻，而為家庭暴力傷害之損害賠償案件
    ，然其本質上仍為傷害之損害賠償事件，原審及本院在考量
    上訴人所能請求之精神慰撫金時，亦僅能審酌兩造發生該等
    傷害事件之情狀、兩造之資力等，無法進而去審酌兩造間之
    婚姻關係是否正常，有無任何可歸責於一方致婚姻出現裂痕
    之情形，或其他兩造間由來已久之宿怨及是否因此導致本案
    傷害事故發生，亦不能逕自將上訴人因此事之發生，以致需
    居住在外、重新尋覓工作等整體婚姻不佳之經濟上損失部分
    ，於本案併予審酌，此等均應留待兩造間有其他家事案件涉
    訟時，始得一併考量，故上訴人以此認原審僅判命被上訴人
    應給付30,000元之慰撫金，實顯過低等，洵難採信。
五、從而，上訴人本於侵權行為法律關係，請求被上訴人給付醫
    療費用950 元及精神慰撫金30,000元，合計共30,950元，及
    自支付命令狀繕本送達被上訴人翌日即99年5 月28日起至清
    償日止，按法定利率即年息5 ％計算之利息，為有理由，應
    予准許，逾此範圍則不予准許。原判決判命被上訴人給付上
    開金額，並依職權為假執行之宣告，於法並無不合。上訴意
    旨仍執詞指摘原判決不當，求予廢棄改判，為無理由，應予
    駁回。
據上論結，本件上訴為無理由，依民事訴訟法第436 條之1 第3
項、第449 條第1 項、第78條，判決如主文。
中    華    民    國    100     年    1   月    20    日
                  民事第三庭    審判長  法  官  張益銘
                                        法  官  周玉
                                        法  官  林靜梅
不得上訴。
以上正本與原本無異。
中    華    民    國    100     年    1   月    20   日
                                        書記官  王奐淳